【裁判字號】    98,易,216
【裁判日期】    990302
【裁判案由】    妨害公務
【裁判全文】
臺灣士林地方法院刑事判決               98年度易字第216號
公  訴  人  臺灣士林地方法院檢察署檢察官
被      告  己○○
            戊○○
上列被告因妨害公務案件，經檢察官提起公訴（98年度偵字第22
61號），本院判決如下：
    主  文
己○○對於公務員依法執行職務時，施強暴脅迫，處拘役伍拾日
，如易科罰金，以新臺幣壹仟元折算壹日。緩刑貳年。
戊○○對於公務員依法執行職務時，施強暴脅迫，處有期徒刑
月，如易科罰金，以新臺幣壹仟元折算壹日。
    事  實
一、戊○○、己○○係兄弟，於民國98年2 月2 日零時許，戊○○、己○○飲酒後在臺北縣汐止市○○○路31號大山圓社區
    大門外與社區保全乙○○發生拉扯，為警據報前往現場將戊○○與乙○○拉開後，己○○明知警員係依法執行職務，竟
    基於侮辱公務員之犯意，以三字經「幹你娘雞芭」等語辱罵
    到場執行公務之警員甲○○、詹友豪等人，己○○復基於妨
    害公務之犯意，對依法執行公務之警員甲○○衝撞及揮拳，
    嗣經警員甲○○、詹友豪合力將己○○壓制在地時，在旁之
    戊○○即基於妨害公務之犯意，朝警員甲○○、詹友豪方向
    衝去，經在旁之警員丁○○、劉韋宏、張文正見狀將戊○○
    拉住，然戊○○仍不聽勸導仍繼續掙脫、反抗，經警員以強
    制力將戊○○壓制在地後，戊○○仍以三字經「幹你娘雞芭
    」等語辱罵在場警員。
二、案經臺北縣政府警察局汐止分局報告臺灣士林地方法院檢察
    署檢察官偵查起訴。
    理  由
壹、證據能力部分：
    按被告以外之人於審判外之言詞或書面陳述，除法律有規定
    者外，不得作為證據。被告以外之人於審判外之陳述，雖不
    符刑事訴訟法第159 條之1 至第159 條之4 之規定，而經當
    事人於審判程序同意作為證據，法院審酌該言詞陳述或書面
    陳述作成時之情況，認為適當者，亦得為證據；當事人、代
    理人或辯護人於法院調查證據時，知有第159 條第1 項不得
    為證據之情形，而未於言詞辯論終結前聲明異議者，視為有
    前項之同意。刑事訴訟法第159 條第1 項、第159 條之5 分
    別定有明文。經查，本院以下所引用之證據，檢察官、被告
    戊○○、己○○於本院言詞辯論終結前，均未對於其證據能
    力聲明異議，而視為同意該等證據具有證據能力，本院審酌
    各該陳述作成時之情況，認亦無違法或不當之情事，是均具
    有證據能力。
貳、實體部分：
一、上開犯罪事實，業據被告己○○坦承不諱，核與證人即大山
    圓社區警衛乙○○、主委丙○○、證人即警員甲○○、詹友
    豪、丁○○證述之情節相符（見98年度偵字第2261號卷第17
    頁至第22頁、第59頁、本院卷第69頁至第71頁、第88頁至第
    89頁），並有警員丁○○、甲○○、詹友豪於98年2 月2 日
    製作之報告共3 份、監視錄影光碟1 片、翻拍相片4 張、勘
    驗筆錄2 份在卷可稽（見上開偵查卷第6 頁至第8 頁、第30
    頁、第59頁、第65頁、本院卷第78頁至第79頁），足認被告
    己○○任意性自白與事實相符，事證明確，犯行堪以認定，
    應予依法論科。
二、訊據被告戊○○固不否認案發當時有飲酒，惟矢口否認有何
    妨害公務及侮辱公務員之犯行，辯稱：伊不是衝向警察，伊
    是要衝過去打伊弟弟即被告己○○，伊所說的三字經「幹你
    娘雞芭」是罵被告己○○，不是侮辱警察云云。然查：
    (一)被告戊○○上揭犯行，業據證人丁○○於偵查、本院結證
      稱：案發當天是線上警網接受報案，稱在大山圓社區大門
      外有件民眾糾紛，我們巡邏警網到場後，看到社區警衛乙○○與被告己○○在現場有口角糾紛。當時我們先向他們
      詢問有何糾紛，該社區警衛乙○○告知被告己○○有喝酒
      鬧事，被告戊○○也在現場，被告2 人身上酒味都很重，
      被告己○○言語上對警察不客氣，並對警員甲○○胸口揮
      拳，警員甲○○與另位警員詹友豪即將被告己○○壓制，
      伊與主管張文正、警員劉韋宏站在被告戊○○旁，被告己○○被壓制後，被告戊○○有意圖要衝撞警員甲○○，伊
      看到被告戊○○往警員詹友豪方向衝後，伊就抓住被告戊○○右手，主管抓被告戊○○左手，並把他壓制在地上，
      被告戊○○有反抗，並持續以台語三字經辱罵警員等語（
      見上開偵查卷第58頁、本院卷第69頁至第71頁）；證人丙○○於警詢、本院結證稱：案發時伊有看到被告戊○○揮
      拳衝向警察，警察向前將被告戊○○壓制在地上，被告戊○○仍以三字經「幹你娘雞芭」辱罵現場警員等語（偵查
      卷第46頁、本院卷第87頁至第89頁）；上揭證人丁○○、
      丙○○就被告戊○○對警員妨害公務而遭警員壓制於地上
      ，仍以台語三字經辱罵在場警員等情之證述內容均相符，
      參以證人丁○○、丙○○與被告戊○○間並無仇怨，衡常
      已無必要甘冒偽證罪責之風險而為虛偽證詞，且觀證人丁○○、丙○○對於案發過之敘述詳盡，並無缺漏，是認證
      人等上揭證述堪認屬實，應足採信；復有警員丁○○、甲○○、詹友豪於98年2 月2 日製作之報告共3 份、監視錄
      影光碟1 片、翻拍相片2 張、勘驗筆錄2 份在卷可稽（見
      上開偵查卷第6 頁至第8 頁、第59頁、第66頁、本院卷第
      78頁至第79頁）。
    (二)被告戊○○雖以前詞置辯，惟查：
      1.被告戊○○於偵訊時陳稱：案發當天伊與被告己○○吵
        架，伊把外套拿到機車上去放，回過身後就看到警察來
        到，且把被告己○○壓在地上，伊走過去，警察沒有講
        什麼話，竟把伊壓在地上打、伊不是往前衝，只是往前
        看看發生何事等語（見上開偵查卷第57頁、第59頁），
        復於本院審理時先後陳稱：伊看到警察要對被告己○○
        揮拳，伊將被告己○○拉開、伊沒有推警察，所長從後
        面將伊押起來，伊當時要走過去將被告己○○拉開、伊
        走過去其實不是要拉被告己○○，是要揍被告己○○等
        語（見本院卷第47頁、第54頁、第89頁），經核其辯解
        前後不一，顯係卸責之詞，不能採信。
      2.另本院經被告己○○同意，就案發現場監視器錄影光碟
        所為勘驗結果：畫面播放13分39秒至13分42秒間，身著
        藍色衣服被告戊○○與警察發生肢體拉扯，13分45秒時
        ，身著藍色制服之被告戊○○朝警員及被告己○○處衝
        過去，警員為制伏被告戊○○而亦衝向前，被告戊○○
        亦為抵抗警員而有雙手舉高揮舞之動作，嗣被告戊○○
        為警員制伏等語，有該監視錄影光碟1 片、本院勘驗筆
        錄可稽（見本院卷第78頁至第79頁），堪認被告戊○○
        有意圖衝撞員警之行為應屬事實。
      3.被告戊○○雖辯稱台語三字經係辱罵被告己○○，而非
        警員云云，查被告戊○○以三字經「幹你娘雞芭」辱罵
        現場警員，業據證人丁○○、丙○○證述明確，詳如前
        述，衡諸被告戊○○因欲衝撞警員而遭警員制伏並壓制
        於地上，被告戊○○顯無可能係向被告己○○而為上開
        言語，而被告戊○○所言之「幹你娘雞芭」，依一般社
        會通念，顯已達貶抑警員人格及尊嚴之程度，自屬侮辱
        之行為無疑，被告戊○○上開辯解，委無可採。
    (三)綜上所述，被告戊○○前述犯罪行為事證明確，應依法論
      科。
三、核被告己○○、戊○○所為均係犯刑法第135 條第1 項對於
    公務員依法執行職務時，施強暴脅迫罪。又被告己○○、戊○○對於警員依法執行職務時，當場均以穢語辱罵，且均以
    強暴脅迫妨害員警執行公務，係一行為同時觸犯妨害公務罪
    及侮辱公務員罪，為想像競合犯，均應依刑法第55條之規定
    ，從較重之妨害公務罪處斷。爰審酌被告己○○、戊○○服
    用酒類酩酊致情緒管理失控，對於依法執行公務之警員施強
    暴脅迫及公然侮辱，實屬可議，惟被告己○○犯後已知坦承
    犯行，且於本院審理時亦深表悔悟，犯後態度尚佳，被告戊○○犯後仍飾詞否認，未見悔改之心及本件犯罪所生之損害
    ，暨其等品性、生活狀況及智識程度等一切情狀，就被告2
    人所犯之罪，分別量處如主文所示之刑，並各諭知易科罰金
    之折算標準，以示懲儆。又被告己○○前於76年間，因殺人
    未遂案件，經臺灣臺北地方法院以76年度訴字第1196號判處
    有期徒刑7 年，嗣經臺灣高等法院以77年度上訴字第169 號
    駁回上訴確定，於80年1 月1 日執行完畢後，5 年以內未曾
    因故意犯罪受有期徒刑以上刑之宣告，有臺灣高等法院被告
    前案紀錄表1 紙在卷可參，本院斟酌被告己○○因酒後失慮
    ，致罹刑章，且被告己○○犯後即與被害人甲○○達成和解
    ，有和解書附卷可憑（見本院卷第45頁），被告己○○犯後
    既已坦承犯行，態度良好，被害人甲○○並表示願意原諒被
    告己○○，不予追究，足認被告己○○經此偵審教訓及科刑
    宣告，應當知所警惕，信無再犯之虞，本院因認對其宣告之
    刑以暫不執行為適當，爰依刑法第74條第1 項第2 款之規定
    併予宣告緩刑2 年，以啟自新。
據上論斷，應依刑事訴訟法第299 條第1 項，刑法第135 條第1
項、第140 條第1 項、第55條、第41條第1 項前段、第74條第1
項第2 款，刑法施行法第1 條之1 ，判決如主文。
本案經檢察官王巧玲到庭執行職務。
中    華    民    國    99    年    3     月    2     日
                  刑事第七庭法  官  高雅敏
以上正本證明與原本無異。
如不服本判決，應於收受送達後10日內向本院提出上訴書狀（均
須按他造當事人之人數附繕本）「切勿逕送上級法院」。
                            書記官  陳映羽
中    華    民    國    98    年    3     月    2     日
附錄本案論罪科刑法條：
中華民國刑法第135條第1項
對於公務員依法執行職務時，施強暴脅迫者，處3 年以下有期徒
刑、拘役或3百元以下罰金。
中華民國刑法第140條
於公務員依法執行職務時，當場侮辱，或對於其依法執行之職務
公然侮辱者，處6 月以下有期徒刑、拘役或1 百元以下罰金。對
於公署公然侮辱者亦同。

司法院資訊處製作；財團法人民間司法改革基金會備份。
